【裁判字號】    96,易,5125
【裁判日期】    970122
【裁判案由】    詐欺
【裁判全文】
臺灣臺中地方法院刑事判決              96年度易字第5125號
公  訴  人  臺灣臺中地方法院檢察署檢察官
被      告  甲○○
上列被告因詐欺取財案件，經檢察官提起公訴（96年度偵緝字第
2968號），本院判決如下：
    主    文
甲○○幫助意圖為自己不法之所有，以詐術使人將本人之物交付
，處有期徒刑捌月，減為有期徒刑肆月，如易科罰金，以新臺幣
壹仟元折算壹日。
    犯罪事實
一、甲○○能預見將金融機構帳戶資料交付他人使用，可能將被
    他人作為詐財取財贓款匯入及提領之工具，猶基於幫助他人
    詐欺取財之不確定故意，於民國九十六年四月六日前之不詳
    時、地，將其申辦之新竹國際商業銀行新竹分行帳號000000
    00000000號帳戶之存摺、提款卡、密碼等帳戶資料，交付予
    姓名年籍不詳之成年人，而容任他人作為詐欺取財之用。嗣
    該姓名年籍不詳之成年人所屬詐欺集團成員，意圖為自己不
    法之所有，於九十六年四月六日，在UT網路聊天室向乙○○
    佯示欲為援助交際，使乙○○陷於錯誤，依指示於同日在臺
    中市○○區○○路三○六號以自動櫃員機轉帳新臺幣（下同
    ）四千元至上開帳戶，旋遭提領一空。嗣乙○○察覺有異，
    報警查悉上情。
二、案經臺中縣警察局霧峰分局報請臺灣臺中地方法院檢察署檢
    察官偵查起訴。
    理    由
一、按現行刑事訴訟法為保障被告之反對詰問權，排除具有虛偽
    危險性之傳聞證據，以求實體真實之發見，於該法第一百五
    十九條第一項明定被告以外之人於審判外之言詞或書面陳述
    ，除法律有規定者外，不得作為證據。而刑事訴訟法第一百
    五十九條之一至一百五十九條之四有傳聞法則之例外規定，
    且被告以外之人於審判外之陳述，雖不符前四條之規定，而
    經當事人於審判程序同意作為證據，法院審酌該言詞陳述或
    書面陳述作成時之情況，認為適當者，亦得為證據；當事人
    、代理人或辯護人於法院調查證據時，知有第一百五十九條
    第一項不得為證據之情形，而未於言詞辯論終結前聲明異議
    者，視為有前項之同意，刑事訴訟法第一百五十九條之五定
    有明文。本件檢察官、被告並未就被告以外之人於審判外之
    陳述有所爭執，且迄於言詞辯論終結前，均未主張有刑事訴
    訟法第一百五十九條第一項不得為證據之情形，是應認已同
    意作為證據，且經本院審酌後，認無不適當之情形，應認均
    有證據能力，合先敘明。
二、訊據被告甲○○固坦承上開帳戶為其所開立，惟矢口否認涉
    有幫助詐欺犯行，辯稱：我上開帳戶資料是遺失的，並未提
    供給別人使用，我原先是發現上開帳戶提款卡遺失，而於九
    十六年三月二十八日去銀行辦理補發提款卡，當時銀行告訴
    我帳戶有問題，我回去找才發現存摺、印章都不見了，但我
    就沒有再做其他掛失的動作云云。惟查：
（一）前述被害人乙○○被詐欺而匯款至上開帳戶等情，業據該
      被害人於警詢中指述甚詳，並有上開帳戶開戶資料、交易
      明細及自動櫃員機轉帳明細在卷可憑，足認屬實。
（二）按金融機構帳戶係個人理財之重要工具，且關係個人財產
      、信用之表徵，常人均知須妥慎保管，若有遭竊或遺失等
      情形，當知立即辦理掛失手續。查被告就上開帳戶曾於九
      十六年三月二十八日辦理補發提款卡，然未曾辦理掛失手
      續之事實，有渣打國際商業銀行新竹分行九十六年十二月
      六日函在卷可憑。被告辯稱上開帳戶資料係遺失，且早於
      九十六年三月二十八日即發現提款卡不見而有辦理補發提
      款卡動作，惟竟未辦理帳戶掛失手續，所辯顯悖常理。
（三）又詐欺集團以他人帳戶供作詐得款項出入之帳戶，通常會
      先取得帳戶所有人之同意才使用，否則一旦帳戶所有人辦
      理掛失，被害人所匯入之款項即遭凍結無法提領，而帳戶
      所有人反可輕易辦理補發存摺、變更印鑑及密碼，將款項
      提領一空，衡以上情，犯罪集團當無甘冒此風險之理。是
      以，果若被告辯稱其所有上開帳戶資料係遺失等情為真，
      則持有上開帳戶資料之犯罪集團根本無法防免該帳戶所有
      人何時將辦理掛失止付，而被害人所匯入之款項是否可順
      利提領即處於不確定狀態，又豈需大費周章向他人詐欺取
      財後，要求被害人匯款至其等無法擔保確可領用之帳戶內
      ，而可能平白為帳戶申請使用人牟利？故益徵被告上開所
      辯不實。本件被告所有上開帳戶資料，應係被告自行提供
      予詐欺集團成員使用無訛。
（四）金融機構之帳戶一般人均可輕易申請開設，並未設有任何
      特殊之限制，此乃眾所周知之事實，依一般人之社會生活
      經驗，倘係經由合法管道之收入或支出，其於金融帳戶之
      存放及提領，本可自行向金融行庫開立帳戶後使用，殊無
      大費周章使用他人帳戶之必要，況且近來類如刮刮樂、退
      稅轉帳等詐騙案件層出不窮，詐騙集團多利用人頭帳戶做
      為出入帳戶，不僅廣為媒體所披載，亦經政府一再宣導提
      醒注意，尤以現今各地金融機構所設自動提款機莫不設定
      轉帳之警示畫面，或張貼警示標語，促請使用大眾注意，
      衡諸目前社會以電視、報紙甚至網路等管道流通資訊之普
      及程度，以及使用自動提款機從事提款、轉帳交易之頻繁
      ，苟見有陌生人不思以自己名義申請開立帳戶，反而向不
      特定人蒐集或收購他人之金融機構帳戶使用，帳戶所有人
      焉能安心將其帳戶交付收購帳戶之人，而絲毫未加懷疑其
      收集帳戶之目的即在於詐取他人財物？被告既明知詐騙集
      團多以蒐集他人帳戶供作詐騙被害人匯款之犯罪工具，而
      將其所開立之上開帳戶存摺、提款卡連同密碼交予他人，
      由此顯見被告對於他人係將該帳戶用以實施詐欺犯行，當
      可預見，且其對於該人利用其帳戶向人詐取財物，並無違
      背其本意，是被告主觀上應具有幫助他人詐取財物之不法
      犯意甚明。本件事證明確，被告犯行堪以認定。
三、核被告甲○○所為，係犯刑法第三十條第一項、第三百三十
    九條第一項之幫助詐欺取財罪，爰依同法第三十條第二項之
    規定減輕其刑。爰審酌被告提供帳戶予他人非法使用，使實
    行詐騙行為之人得手後，得以隱藏身分，助長詐欺之犯罪風
    氣，又此類提供人頭帳戶之犯罪，近年來極為猖獗，實不宜
    輕縱，又被告犯後一再飾詞否認犯行、態度不佳等一切情狀
    ，量處如主文所示之刑，以示儆懲。又被告犯罪時間，係於
    九十六年四月二十四日以前，合於中華民國九十六年罪犯減
    刑條例規定基準日之前，應依該條例第二條第一項第三款之
    規定，減其刑期二分之一，並諭知易科罰金之折算標準。
據上論斷，應依刑事訴訟法第二百九十九條第一項前段，刑法第
三百三十九條第一項、第三十條第一項、第二項、第四十一條第
一項前段，刑法施行法第一條之一，中華民國九十六年罪犯減刑
條例第二條第一項第三款、第七條、第九條，判決如主文。
中    華    民    國    97    年    1     月    22    日
                  刑事第十二庭  審判長法  官  莊深淵
                                      法  官  廖慧如
                                      法  官  蔡建興
上正本證明與原本無異。
如不服本判決，應於收送達後10日內向本院提出上訴書狀（應敘
述具體理由並附繕本）。
上訴書狀如未敘述理由，應於上訴期間屆滿後20日內補提理由書
於本院。
                                      書記官  黃英寬
中    華    民    國    97    年    1     月    22    日
附錄論罪科刑法條
刑法第三百三十九條：
意圖為自己或第三人不法之所有，以詐術使人將本人或第三人之
物交付者，處五年以下有期徒刑、拘役或科或併科一千元以下罰
金。
以前項方法得財產上不法之利益或使第三人得之者，亦同。
前二項之未遂犯罰之。


司法院資訊處製作；財團法人民間司法改革基金會備份。
